【裁判字號】    99,消債清,77
【裁判日期】    990629
【裁判案由】    清算
【裁判全文】
臺灣桃園地方法院民事裁定            99年度消債清字第77號
聲  請  人
即  債務人  吳俊慷原名：吳志.
代  理  人  廖克明律師
複  代理人  甲○○
上列當事人聲請消費者債務清理事件，本院裁定如下：
    主  文
債務人吳俊慷自中華民國九十九年六月三十日十七時起開始清算
程序，並同時終止清算程序。
    理  由
一、按更生方案未依消費者債務清理條例第59條、第60條規定可
    決時，除有該條例第64條規定之情形外，法院應以裁定開始
    清算程序，消費者債務清理條例第61條定有明文。次按消費
    者債務清理條例第64條第1 、2 項規定：債務人有薪資、執
    行業務所得或其他固定收入，法院認更生方案之條件公允者
    ，得不經債權人會議可決，逕依債務人之聲請或依職權以裁
    定認可更生方案。有下列情形之一者，法院不得為前項之認
    可：（一）債務人於7 年內曾依破產法或本條例規定受免責
    。（二）有前條第1 項各款情形之一。（三）無擔保及無優
    先權債權受償總額，顯低於法院裁定開始更生程序時，依清
    算程序所得受償之總額。（四）無擔保及無優先權債權受償
    總額，低於債務人聲請更生前2 年間，可處分所得扣除自己
    及依法應受其扶養者所必要生活費用之數額。又法院開始清
    算程序之裁定，應載明其年、月、日、時，並即時發生效力
    ；債務人之財產不敷清償清算程序之費用時，法院應裁定開
    始清算程序，並同時終止清算程序，復為同條例第83條第1
    項、第85條第1 項所明定。
二、經查：
（一）本件聲請人聲請更生，前雖經本院裁定開始更生程序在案
      ，惟聲請人所提之更生方案，經無擔保及無優先權之債權
      人均以書面表示不同意，故未能獲得債權人會議之可決，
      依消費者債務清理條例第61條規定，除有同條例第64條規
      定之情形外，應裁定開始清算程序。
（二）聲請人雖提出8 年96期，每期（月）還款新臺幣（下同）
      4,500 元之更生方案，總清償金額為432,000 元，然該方
      案之清償比例僅為9.78％（見本院98年度司執消債更字第
      217 號卷（下稱執消債更卷）第62頁）。又依本件聲請人
      於民國99年3 月5 日所提出之收入及必要支出明細表（執
      消債更卷59至61頁）所示，其每月收入雖有51,366元，然
      其於履行更生方案期間每月必要支出卻高達51,367元，而
      有入不敷出之情。經查，依聲請人之98年之稅務電子閘門
      財產所得調件明細表所載（本院卷第8 頁），聲請人98年
      度之所得總額為629,814 元（計算式：635,912 －6,098
      ＝629,814 ），則其每月平均收入應為52,485元，與聲請
      人所稱大致相符。惟聲請人雖稱其每月必要支出為51,367
      元，然其中如商業保險之保險費、子女之英文課輔費用、
      幼稚園費用等支出均非屬必要。且聲請人及受其扶養者之
      必要支出，顯高於內政部所公布之99年每人每月最低必要
      支出9,829 元，是聲請人及其配偶每月必要支出應以9,82
      9 元計算為宜；又聲請人未成年子女之支出應較成年人為
      低，本院認受聲請人扶養之未成年子女每月必要支出應以
      9,829 元之60％即5,897 元計算為宜。故聲請人及受聲請
      人扶養者，每月必要支出合計應為37,349元（計算式：9,
      829 ×2 ＋5,897 ×3 ＝37,349）。至聲請人雖另稱其需
      支付其配偶之越南家人安家費用（即聲請人配偶之母親之
      生活補貼費用），然該費用並未列載於聲請人前更生程序
      所提出之財產及收入狀況陳報狀，況聲請人未據陳明扶養
      其配偶母親之法律依據及負扶養義務人之人數，難認該項
      費用為必要。是以，聲請人每月收入扣除必要支出後，尚
      餘15,136元可供清償（計算式：52,485－37,349＝15,136
      ），堪認聲請人之更生方案有浮報必要支出致減少清償數
      額之情。況聲請人聲請更生前2 年間（即96年5 月13日起
      至98年5 月12日止）之可處分所得為1,445,856 元【計算
      式：（713,769 元－10,297元）×7.5 月/12 月＋（78
      2,401 元－12,395元）＋（635,912 元－6,098 元）×4.
      5 月/12 月＝1,445,856 元】，扣除自己及依法應受其扶
      養者所必要生活費用之數額為549,480 元（計算式：1,44
      5,856 元－37,349元×24月＝549,480 元），是其無擔保
      及無優先權債權受償總額（即432,000 元），低於其聲請
      更生前2 年間，可處分所得扣除自己及依法應受其扶養者
      所必要生活費用之數額（即549,480 元）。聲請人本應撙
      節開支，然依聲請人所提出更生方案內容，如予准許勢將
      造成本件債權人權益之損害，影響整體之還款成數，上開
      更生方案有未盡公允之情事甚明。故本件聲請人所提之更
      生方案不符合由法院逕以職權裁定認可更生方案之要件。
      爰依首揭規定，裁定開始清算程序。
（三）又依聲請人所提出之更生聲請狀、財產及收入狀況陳報狀
      （本院98年度消債更字第201 號卷第3 、11頁）、聲請人
      96至98年之稅務電子閘門財產所得調件明細表（本院卷第
      4 至9 頁）所示，其名下並無任何財產可供清償，若執意
      實行清算，亦無實益，況開始清算程序，亦須經公告、送
      達、編造債權表等等程序，亦有若干花費存在，堪認債務
      人之財產應不敷清償清算程序之費用，爰依首揭規定裁定
      同時終止清算程序。
中    華    民    國    99    年    6     月    29    日
                民事第三庭  法  官  毛彥程
上為正本係照原本作成。
開始清算程序之裁定不得抗告，如不服同時終止清算程序之裁定
，應於裁定送達後10日內，以書狀向本院提出抗告，並繳納抗告
費新臺幣1,000 元。
九十九年七月一日公告裁定。
中    華    民    國    99    年    6     月    29    日
                            書記官  伍幸怡

司法院資訊處製作；財團法人民間司法改革基金會備份。
